---
title: "Muestreo"
author: "Galarza Matias, Reinoso Jose, Rodriguez David, Rojas Matias"
date: "2025-06-13"
output: html_document
---

```{r setup, include=FALSE}
knitr::opts_chunk$set(echo = TRUE)
```

## Simulacion de conjuntos aleatorios de datos
### Ejercicio 1
a. Generar un vector con 520 datos numerados del 1 a 520

b. Generar un vector de datos de area de construccioon de departamentos en el sur de Quito con distribucion noraml de media 80 m2 y desv. estan. 5 m2

c. Generar un conjunto de datos de la condicion de la condicion de la vivienda: propia(30% datos) o alquilada(70% datos)

d.Crear un data frame con la union de los tres vectores
```{r}
id <- 1:520
set.seed(13)
area <- rnorm(520,80,5)
(vp <- 0.3*520)
(va <- 0.7*520)
casa <- c(rep("propia",vp), rep("alquilada",va))
datos_v <- data.frame(id,area,casa)
```
## Medidas descriptivas para la poblacion (parametros)

### Ejercicio 2

a. Hallar la media poblacional del area de construccion

b. Hallar la proporcion proporcional
```{r}
(mu <- mean(datos_v$area))
mu
prop=mean(datos_v$casa =="propia")
prop

```


## Muestreo en poblacion finitas o infinitas

### Ejercicio 3

a. Calcular n con la formuloa 5, para estimar la proporcion de viviendas propias.

b. Obtenga una muestra aleatoria simple de tamaño n con el conjunto de datos del ejercicio 1
```{r}
N=520
e=0.05
p=0.1
q=1-p
s=0.05
z=qnorm(0.025, mean = 0, sd = 1, lower.tail = TRUE)
n=z^2*N*p*q/((N-1)*e^2+z^2*p*q)
n=ceiling(n)
n
```
## Medidas descriptivas de la muestra(estimadores, estadisticos)

### Ejercico 4

a. obtener la muestra aleatoria de 110 elementos de la poblacion.

b. Obtener el area promedio de la vivienda en la muestra.

c. Obtener la proporcion de viviendas propias en la muestra.
```{r}
set.seed(13)
muestra <- datos_v[sample(nrow(datos_v), 110), ]
muestra
prom_m <- mean(muestra$area)
prom_m
prop_m=mean(muestra$casa =="propia")
prop_m
```

## Error de muestro

### Ejercicio 5

a. Hallar el error de muestreo para la estimacion del area promedio.

b. Que porcentaje de error se ha cometido.

c. Hallar el error de muestreo para la estimacion de la proporcion de la vivienda propia.

d. Que procentaje de error de muestreo se ha cometido.
```{r}
eu = abs(mu-prom_m)
eu
porcentaje = (eu / mu) * 100
paste0(round(porcentaje, 2)," %")
ep = abs(prop-prop_m)
ep
porcentaje1 = ep*100
paste0(round(porcentaje1,2),"%")

```

 
