---
title: "Inferencias sobre dos muestras"
author: "Galarza Matias, Reinoso Jose, Rodriguez David, Rojas Matias"
date: "2025-06-27"
output: html_document
---

```{r setup, include=FALSE}
knitr::opts_chunk$set(echo = TRUE)
```
## SImulacion de una variable x con distribucion de media u y varianza poblacional sigma cuadrado.
x1: desgaste de una superficie de engranaje (micras) en acero al carbano
$\ mu= 2.5$
$\sigma=0.4$

x2: desgaste de una superficie de engranaje (micras) en aleacion de acero y aluminio 
$\ mu= 2.8$
$\sigma=0.5$

### Ejercicio 1
```{r}
set.seed(14)
desgaste1<-rnorm(n= 36, mean = 2.5, sd = 0.4)
head(desgaste1)
desgaste2<-rnorm(n= 42, mean = 2.8, sd = 0.5)
head(desgaste2)


```
## Prueba de normalidad
Shapiro: shapiro.test, si n<= 50
Kolmogorov Smiron: ks.test, si n>50

### Ejercicio 2
Probar que la variable X: desgaste sigue una distribucion normal en cada tipo de acero.

*a. Acero al carbon*

Paso 1

$H_0:$ El desgate 1 sigue una distribucion normal.

$H_1:$ El desgate 1 no sigue una distribucion normal.

Paso 2

$\alpha=0.05$

Paso 3
```{r}
shapiro.test(desgaste1)



```
paso 4

p-value = 0.6387 < 0.05 ,(F)

Por lo tanto $H_0$ se acepta

El desgate 1 sigue una distribucion normal.

**b. De acero y aluminio **

paso 1

$H_0:$ El desgate 2 sigue una distribucion normal.

$H_1:$ El desgate 2 no sigue una distribucion normal.

paso 2

$\alpha=0.05$

paso 3
```{r}
shapiro.test(desgaste2)
```
paso 4

p-value = 0.9268 < 0.05, (F)

Por lo tanto $H_0$ se acepta.

El desgate 2 sigue una distribucion normal.


## Prueba de hipotesis dobre la diferencia de medias de muestras independientes con varianzas conocidas.

### Ejercicio 3

Con una significancia del 5% comprobar que eldesgaste promedio del acero al carbono es el mismo que el desgaste promedio de acero con aleacion de aluminio.

*El desgaste en cada variante de acero sigue una distribucion normal.*

*La desviacion estandar poblacionales correspondientes en cada variante del acero son respectivamente 0.4 y 0.5*

paso 1

$H_0: \mu_1 = \mu_2$

$H_1: \mu_1 \neq \mu_2$

paso 2

$\alpha=0.05$

paso 3
```{r}
library(PASWR)
z.test(
  desgaste1,
  sigma.x = 0.4,
  y = desgaste2,
  sigma.y = 0.5,
  alternative = "two.sided",
 
  conf.level = 0.95)


```
paso 4

p-value = 0.2263 < 0.05, (F)

No existe evidencia suficiente para rechazar $H_0$

Por lo tanto $H_0$ se acepta: $H_0: \mu_1 = \mu_2$


## Verificacion de condiciones para aplicar el t.test para dos variables independientes.



 Importar los datos de los pesos.

```{r}
library(readxl)
Pesos_pruebasFisicas_1_ <- read_excel("C:/Users/USUARIO/Desktop/Lab_2025_22178/Pesos_pruebasFisicas (1).xlsx")
head(Pesos_pruebasFisicas_1_,2)

```
### Ejercicio 4

Supuesto 1. Normalidad de los pesos en hombres y mujeres 

Hipotesis de normalidad para hombres:

$H_0:$ El peso de los hombres sigue una distribución normal.

$H_1:$ El peso de los no hombres sigue una distribución normal.

Hipotesis de normalidad para mujeres:

$H_0:$ El peso de las mujeres no sigue una distribución normal.

$H_1:$ El peso de las no mujeres no sigue una distribución normal.
```{r}
#tapply(Pesos_pruebasFisicas_1_$Peso_lb, Pesos_pruebasFisicas_1_$Sexo,mean)
#mean(Pesos_pruebasFisicas_1_$Peso_lb)
attach(Pesos_pruebasFisicas_1_)
tapply(Peso_lb,Sexo,mean)
table(Sexo)

tapply(Peso_lb,Sexo,shapiro.test)



```
### Ejercicio 5

Supuesto 2.  Homogeneidad de las varianzas de pesos entre hombres y mujeres


Paso 1

$H_0: \sigma_H^2 = \sigma_H^2$

$H_1: \sigma_H^2 \neq \sigma_H^2$

Paso 2

$\alpha=0.05$

Paso 3
```{r}

peso_H<-Pesos_pruebasFisicas_1_[Sexo == "Hombre",]$Peso_lb
peso_M<-Pesos_pruebasFisicas_1_[Sexo == "Mujer",]$Peso_lb

var.test(peso_H, peso_M, ratio = 1,
         alternative = "two.sided",
         conf.level = 0.95)
```
Paso 4

p-value = 1.995e-05 < 0.05 (V), $H_0$ se rechaza.

Por lo tanto se $H_1$ se acepta: $H_1: \sigma_H^2 \neq \sigma_H^2$ 

las varianzas del peso entre hombre y mujer son diferentes.


## Prueba de hipotesis dobre la diferencia de medias de muestras independientes con varianzas conocidas 

### Ejercicio 6

Comprobar que el peso promedio de los hombres es superior al peso promedio de las mujeres.

Condiciones:

**Solo para aplicar el procedimiento, se asume que el peso sigue una distribucion normal en Hombres y Mujeres.**

Se comprobo que las varianzas son diferentes , por ello se aplica el caso 2.2

Paso 1

$H_0: \mu_H <= \mu_H$

$H_1: \mu_H^2 > \_H^2$

Paso 2

$\alpha=0.05$

Paso 3
```{r}
t.test(peso_H, peso_M,
       alternative = "greater",
       var.equal = FALSE,
       conf.level = 0.95)
```
Paso 4

p-value = 4.8e-12 < 0.05 (V), se rechaza H0,

Por lo tanto $H_1$ se acepta:$H_1: \mu_H^2 > \_H^2$

El peso promedio de los hombres supera al peso promedio de las mujeres.

## Prueba de hipotesis dobre la diferencia de medias de muestras independientes con varianzas conocidas ,pero iguales.

### Ejercicio 7

Con una significancia del 5% comprobar que el ancho del sepalo es el mismo en las espcies versicolor y virginica. Debe filtrar los datos. No usar dplyr.
Suponga que las varianzas son iguales.

Paso 1

$H_0: \mu_1 = \mu_2$

$H_1: \mu_1 \neq \mu_2$

Paso 2

$\alpha=0.05$

Paso 3
```{r}
# Cargar el dataset iris
data(iris)

# Filtrar datos para versicolor y virginica sin dplyr
versicolor <- iris[iris$Species == "versicolor", "Sepal.Width"]
virginica <- iris[iris$Species == "virginica", "Sepal.Width"]

# Prueba t para muestras independientes con varianzas iguales
resultado <- t.test(versicolor, virginica, var.equal = TRUE, conf.level = 0.95)
print(resultado)
```
Paso 4

p-value = 0.001819 < 0.05 ,(V) se rechaza $H_0$,

Se acepta $H_1: \mu_1 \neq \mu_2$ 

El ancho del sépalo no es igual en versicolor y virginica.

### Ejercicio 8

Realizar una prueba de datos pareados (colesterol)
Recuerde que este ejercicio es para muestras dependientes (misma muestra en dos eventos, por ejemplo: antes y despues)

Paso 1

$ H_0 $: $ \mu_d = 0 $ (No hay diferencia en el colesterol promedio antes y después del tratamiento).

$ H_1 $: $ \mu_d \neq 0 $ (Hay una diferencia en el colesterol promedio antes y después del tratamiento).

Paso 2

$\alpha=0.05$

Paso 3
```{r}
set.seed(123)

n <- 20
colesterol_antes <- rnorm(n, mean = 200, sd = 20) 

colesterol_despues <- colesterol_antes - rnorm(n, mean = 10, sd = 5)  


cat("Colesterol antes:", round(colesterol_antes, 2), "\n")

cat("Colesterol después:", round(colesterol_despues, 2), "\n")

# Prueba t para datos pareados
resultado <- t.test(colesterol_antes, colesterol_despues, paired = TRUE, conf.level = 0.95)

print(resultado)
```
Paso 4

p-value = 2.382e-09 < 0.05 ,(V) se rechaza $H_0$

Por lo tanto $H_1$ se acepta: 

Hay una diferencia en el colesterol promedio antes y después.










